臺灣高等法院臺中分院刑事判決　　　　　　民國九十二年度上更(一)字第二七六號
　　上　訴　人
　　即　被　告　甲○○
右上訴人因槍砲彈藥刀械管制條例案件，不服臺灣南投地方法院中華民國九十年一月
十二日第一審判決（民國八十九年度訴字第四三五號，起訴案號：臺灣南投地方法院
檢察署八十九年度偵字第二四九三號），提起上訴，經判決後由最高法院發回更審，
本院判決如左：
    主  文
原判決撤銷。
甲○○未經許可持有槍砲、彈藥之主要組成零件，累犯，處有期徒刑壹年陸月，併科
罰金新台幣貳拾萬元，罰金如易服勞役，以罰金總額與陸個月之日數比例折算。扣案
之仿ＢＥＲＥＴＴＡ廠半自動手槍製造之金屬槍身、滑套各壹支及火藥壹包（毛重陸
點柒公克，經採樣壹公克送驗，實際採樣毛重壹點伍捌公克，淨重零點貳陸公克，取
零點壹零公克化驗）、改造子彈半成品（金屬彈頭）拾壹顆均沒收。
    事  實
一、甲○○曾因製造槍彈而違反槍砲彈藥刀械管制條例案件，於民國（下同）八十二
    年九月二十九日經臺灣臺中地法院以八十二年度訴字第三一七○號判決處有期徒
    刑七月，並於八十三年四月二十九日經本院以八十三年度上訴字第一一三八號判
    決改判有期徒刑一年（八十三年五月三十日確定），復於八十三年八月十六日經
    本院以八十三年度聲字第七三○號就其前開違反槍砲彈藥刀械管制條例之製造槍
    彈罪、竊盜罪、違反麻醉藥品管理條例等案件，定應執行刑有期徒刑一年八月確
    定；已於八十四年七月一日假釋期滿未經撤銷執行完畢。又於八十四年間，因違
    反肅清煙毒條例、麻醉藥品管理條例案件，經原法院先後以八十四年度訴字第四
    三七號、八十四年度訴字第六二六號判決各處有期徒刑三年二月、六月，並定應
    執行刑有期徒刑三年六月；於八十五年七月十五日送監執行；應於八十九年一月
    執行完畢，惟於八十七年二月二十七日即交付保護管束，於八十八年十二月二十
    一日執行完畢。甲○○復於八十三年五月三十日本院甲○○製造槍彈罪之前案判
    決確定後，竟另行起意，基於持有槍砲、彈藥主要組成零件之犯意，在南投縣埔
    里鎮○○路五十六之十七號住處，未經許可，持有仿ＢＥＲＥＴＴＡ廠半自動手
    槍金屬槍身（槍枝管制編號0000000000號）、滑套各一支、火藥一包
    （毛重六‧七公克，經採樣一公克送驗，實際採樣毛重一點五八公克，淨重○‧
    二六公克，取○‧一○公克化驗）、改造子彈半成品（金屬彈頭）十一顆等槍砲
    、彈藥之主要組成零件及具殺傷力之土造子彈二顆、不具殺傷力之土造子彈八顆
    並於八十五年、八十六年間，因房屋易主，經其不知情之胞妹為其將前述物品搬
    移至埔里鎮籃城里籃城五巷六號，嗣於八十九年一月二十三日十六時三十分許，
    為警於埔里鎮籃城里籃城五巷六號住處其臥室音響後方查獲扣得上開物品（上述
    具殺傷力之土造子彈二顆全部經試射，均僅餘須經加工始能組成子彈之彈殼）。
二、案經南投縣警察局埔里分局報請臺灣南投地方法院檢察署檢察官偵查起訴。
    理  由
一、訊之上訴人即被告（下稱被告）甲○○固坦承於右揭時地被查獲上開仿ＢＥＲＥ
    ＴＴＡ廠半自動手槍製造之金屬槍身、滑套各一支、火藥一包、改造子彈半成品
    （金屬彈頭）十一顆及具殺傷力之土造子彈二顆之事實，惟辯稱：查獲之物，係
    八十二年間所犯改造手槍、子彈案件所留下，伊已忘記有該等物品，該等物品係
    伊胞妹羅雅潔幫伊搬到伊臥室放置，伊從未翻動過，且八十二年間被查獲以後，
    伊父已不讓伊回去，警方所搜出之零件，尚無法組合為一支槍，其電鍍層本即有
    保護膜，並以油布包著，且皆係前次犯罪業經判決者等語。惟查被告先前之違反
    槍砲彈藥刀械管制條例案件（本院八十三年度上訴字第一一三八號），經判決認
    定之事實為：「甲○○基於製造槍、彈之概括犯意，於八十二年六月中旬某日，
    在南投縣埔里鎮某一玩具店內，以新臺幣（下同）二千四百元向綽號「阿龍」之
    人購買仿科特○．四五吋半自動手槍之玩具手槍一支，再於同年七月四日下午一
    時許，在南投縣聯合遊藝場內，以四千元之代價，向該綽號「阿龍」之男子購得
    槍管一支，同時綽號「阿龍」之人並贈與甲○○改造之子彈一顆，甲○○乃將該
    購得之槍管及改造子彈一顆帶回南投縣埔里鎮○○里○○路五十六之十七號住處
    ，隨即於同日下午，在該住處以自己所有之銼刀一支及向朋友借得之電鑽一把，
    將銅條磨成子彈樣式，未經許可而改造具有殺傷力之子彈一顆，且同時將原購得
    之手槍及槍管結合，並以銼刀、電鑽加工車造成具殺傷力之可發射金屬、子彈之
    手槍一支，連同原所受贈之子彈，自同日下午起在上址未經許可無故持有自己改
    造之手槍、子彈及受贈之子彈，嗣於八十二年七月十一日晚上十時三十分許，甲
    ○○帶改造手槍一支、子彈二顆，搭乘由林澤人所駕駛之ＬＮＨ－四九六號重
    型機車，行經南投縣埔里鎮○○街五十六號前為警查獲，並扣得所持有之改造手
    槍一支、可供發射之子彈二顆。甲○○再於八十二年八月四日在臺中縣太平市某
    玩具店內以八千五百元購得四五玩具手槍一支、三千元購得掌心雷玩具手槍一支
    、四千元購得滑套一組，回前開住處，於同日在該住處，以自己所有之車刀一
    支、鑽孔螺絲一個、鑽孔器三支，未經許可而改造具有殺傷力之四五手槍一支、
    掌心雷手槍一支、子彈五發（其中三顆構造不完整，不具殺傷力，另二顆構造完
    整，有殺傷力），經警於同月八日十八時許，在南投縣埔里鎮○○街電力公司營
    業處旁查獲，並扣得其所有如上所示之物」等情，被告經本院於八十三年四月二
    十九日以未經許可製造子彈罪判處有期徒刑一年，於同年五月三十日確定在案，
    有該案卷可證，本案與前案所查扣之物品，截然不同。被告係分別於八十二年七
    月四日、同年八月四日先後二次被查扣前案之物品，不可能尚遺有本案查扣之物
    品而未被查獲。又查本件係警方於八十九年一月間，依最新之檢舉表示被告住處
    發生打架，有聽到拉槍機之聲音，始進行搜索而查扣槍彈，業經警員陳志遠於偵
    查中證述明確，且有照片兩張附卷可憑，而證人羅雅潔亦到庭證稱：上開物品係
    伊於八十五年、八十六年間伊父母離異，伊父將民富路五十六之十七號宅出售後
    ，伊幫被告搬到被查獲地點之被告臥室，伊家有七人，分住七個房間，那些物品
    是被告所有云云。參乎被告業於八十七年二月間因交付保護管束而出獄，可見其
    有長達二年之時間整理持有上開物品，至證人羅雅潔雖證稱八十二年間被告被查
    獲槍彈後其父即不讓被告回家等語，然被告之父已於八十五年間與其母離婚，其
    母始搬至被查獲地址。從而被告之父已不可能在被查獲地址禁止被告回家，致被
    告不能管有上開物品，足認被告有另行起意而持有之事實，本件查獲之物，並非
    前案當時所遺留，而係該前案判決確定後，另行起意而持有，本件之犯罪事實自
    非前案之判決效力所及，被告所辯顯屬飾卸之詞，不足採信。又扣案之改造手槍
    一支（槍枝管制編號0000000000號），實係仿ＢＥＲＥＴＴＡ廠半自
    動手槍製造之玩具手槍之金屬槍身、滑套等零件、有內政部警政署刑事警察局八
    十九年二月九日刑鑑字第一四五一五號鑑驗通知書一紙附卷可稽（見八十九年偵
    字第五三八號卷第三十頁）；而火藥一包（毛重六‧七公克，經採樣一公克送驗
    ，實際採樣毛重一點五八公克，淨重○‧二六公克，取○‧一○公克化驗）內含
    有硝化甘油、硝化纖維等雙基無煙火藥成分，亦有八十九年二月十九日刑鑑字第
    一四五一八號鑑驗通知書一紙在卷可憑。又依八十六年十一月二十四日（八六）
    內警字第八六七○六八三號內政部公告：槍枝、滑套為其他各式槍砲之主要組成
    零件，火藥為爆裂物之主要組成零件，彈頭為炸彈之主要組成零件（見八十九年
    偵字第二四九三號卷第五十四頁），足證被告確係持有槍砲、彈藥之主要組成零
    件至明（最高法院八十九年度台上字第二七五號判決及刑事法律專題研究（十五
    ）第三一四頁、第三一五頁參照）。又扣案之土造子彈二顆（上述土造子彈二顆
    全部經試射，均僅餘須經加工始能組成子彈之彈殼），均具直徑約七‧三ｍｍ之
    金屬彈頭，可擊發，認具殺傷力，復有前開內政部警政署刑事警察局八十九年二
    月九日刑鑑字第一四五一五號鑑驗通知書、八十九年十二月二日八九刑鑑字第一
    八八三六二號函各一件在卷可考（見原審卷第十七頁），是被告未經許可持有土
  造子彈及槍砲、彈藥之主要組成零件之事證，已臻明確，犯行堪資認定，應予依
    法論科。至於被告係犯未經許可持有槍砲、彈藥之主要組成零件罪，並非製造槍
    枝罪，扣押物品是否得再另行組成槍枝，與被告之成立本案之罪無涉，被告請求
    送鑑定扣押物是否得再另行組成槍枝乙節，本院認無必要，併此明。
二、核被告所為未經許可持有前開槍砲、彈藥之主要組成零件及土造子彈之行為，係
    犯槍砲彈藥刀械管制條例第十三條第四項之未經許可持有槍砲、彈藥之主要組成
    零件罪、第十二條第四項之未經許可持有子彈罪。又持有槍砲、彈藥之主要組成
    零件及子彈之行為，係屬行為之繼續，雖被告於現行之槍砲彈藥刀械管制條例修
    正前已持有，惟其持有行為繼續實施至現行之槍砲彈藥刀械管制條例修正施行以
    後，自無行為後法律變更之可言。再按持有槍枝及子彈均係侵害社會法益，其持
    有行為只有一個，且侵害單一社會法益，故僅成立一罪，不以其持有之槍枝數枝
    或子彈數顆而成立數罪（最高法院八十二年度台上字第五三○三號判決要旨可資
    參照），附此說明。被告所犯持有槍砲、彈藥之主要組成零件罪與持有子彈罪間
    ，係一行為觸犯數罪名屬想像競合犯，應依刑法第五十五條之規定，從較重之持
    有槍砲、彈藥之主要組成零件罪處斷。被告曾因製造槍彈而違反槍砲彈藥刀械管
    制條例二件，於八十二年九月二十九日經臺灣臺中地方法院以八十二年度訴字第
    三一七○號判決處有期徒刑七月，並於八十三年四月二十九日經本院以八十三年
    上訴字第一一三八號判決改判有期徒刑一年（八十三年五月三十日確定），復於
    八十三年八月十六日經本院以八十三年度聲字第七三○號就其前開違反槍砲彈藥
    刀械管制條例之製造槍彈罪、竊盜罪、違反麻醉藥品管理條例等案件，定應執行
    刑有期徒刑一年八月確定，已於八十四年七月一日假釋期滿未經撤銷執行完畢。
    又於八十四年間因違反肅清煙毒條例、麻醉藥品管理條例案件，經原法院先後以
    八十四年度訴字第四三七號、八十四年度訴字第六二六號判決各處有期徒刑三年
    二月、六月，並定應執行刑有期徒刑三年六月，甫於八十八年十二月二十一日執
    行完畢，其於五年內再犯有期徒刑五年以上之本罪，為累犯，應依法加重其行。
    原審對於被告予以論罪科刑，固非無見，惟查本案扣案之物品，並非被告前案所
    遺留，而係前案判決確定後另行起意持有，原審認係前案所遺留，即有未合；原
    審判決主文諭知被告併科罰金新臺幣貳拾萬元，罰金如易服勞役，以罰金總額與
    陸個月之日數比例折算部分；應引用刑法第四十二條第三項，而原審引用刑法
    第四十二條第二項，亦有未洽，被告上訴否認犯罪，指摘原判決不當，雖無足取
    ，然原判決既有上述可議之處，即屬無可維持，仍應由本院將原判決予以撤銷改
    判，爰審酌被告有違反槍砲彈藥刀械管制條例、麻醉藥品管理條例、煙毒等犯罪
    前科，素行欠端，其犯罪動機、持有槍砲、彈藥之主要組成零件及土造子彈，對
    社會安寧、人身安全及治安影響甚鉅、被告尚未利用該槍枝犯案及犯罪被查獲後
    態度等一切情狀，量處有期徒刑壹年陸月，併科罰金新臺幣貳拾萬元，並就所科
    罰金部分，諭知易服勞役之折算標準。扣案之仿ＢＥＲＥＴＴＡ廠半自動手槍製
    造之金屬槍身（槍枝管制編號0000000000號）、滑套各一支、火藥一
    包（毛重六‧七公克，經採樣一公克送驗，實際採樣毛重一點五八公克，淨重○
    ‧二六公克，取○‧一○公克化驗）、改造子彈半成品（金屬彈頭）十一顆等槍
    砲、彈藥之主要組成零件為違禁物，併宣告沒收之。至扣案之具殺傷力之土造子
    彈二顆、不具殺傷力之土造子彈八顆經送驗試射，已非違禁物，扣案之槍管半成
    品及銼刀、圓型銼刀、圓型殺刀各一支，並非違禁物，亦非被告供持有犯罪所用
    之物，爰不予宣告沒收。又按人民身體之自由應予保障，憲法第八條定有明文，
    是限制人身自由之法律，其內容須符合憲法第二十三條所定要件，保安處分係對
    受處分人將來之危險性所為拘束其身體、自由之處置，以達教化與治療之目的，
    為刑法之補充制度，本諸法治國家保障人權之原理及刑法之保護作用，其法律規
    定內容，應受比例原則之規範，使保安處分之宣告，與行為人所為行為之嚴重性
    、行為人所表現之危險性，及對於行為人未來行為之期待性相當，槍砲彈藥刀械
    管制條例第十九條第一項規定：「犯第七條、第八條、第十條、第十一條、第十
    二條第一項至第三項、第十三條第一項至第三項之罪，經判處有期徒刑者，應於
    刑之執行完畢或赦免後，令入勞動場所，強制工作，其期間為三年」。此項規定
    不問對行為人有無預防矯治其社會危險性之必要，一律宣付強制工作三年，限制
    其中不具社會危險性之受處分人之身體、自由部分，其所採取措施與所欲達成預
    防矯治之目的及所需程度，不合憲法第二十三條鎖定之比例原則，犯上開條例第
  十九條所定之罪，不問對行為人有無預防矯治其社會危險性之必要，一律宣付強
    制工作三年之部分，與司法院大法官第四七一號解釋之意旨不符，應於該解釋公
    布之日即八十七年十二月十八日起不予適用，惟犯該條例第十九條第一項所列舉
    之罪，依個案情節符合比例原則部分，仍應適用該條例宣告保安處分，至不符合
    部分而應宣告保安處分者，則仍由法院斟酌刑法第九十條第一項規定之要件，依
    職權為之，此觀之前開大法官解釋甚明；茲本件被告雖持有右揭違禁物，而犯上
    開條例第十二條第四項、第十三條第四項之罪，固有可責，然審酌被告本件犯行
    之具體情節，其持有之行為並非專供其他犯罪目的，是其行為之嚴重性及表現之
    危險性，與該保安處分宣告之目的及必要性尚難謂相當，酌諸前揭解釋意旨，爰
    不予諭知強制工作之保安處分，附此敘明。
三、據上論斷，應依刑事訴訟法第三百六十九條第一項前段、第三百六十四條、第二
    百九十九條第一項前段，槍砲彈藥刀械管制條例第十三條第四項、第十二條第四
    項，刑法第十一條前段、第五十五條、第四十七條、第三十八條第一項第一款、
    第四十二條第三項，罰金罰鍰提高標準條例第第二條，現行法規所定貨幣單位折
    算新臺幣條例第二條，判決如主文。
本案經檢察官乙○○到庭執行職務。
中      華      民      國　  九十三     年      一      月    十三     日
                                   臺灣高等法院臺中分院刑事第十庭
                                   　　　審判長法  官　林  照  明
                                   　　　　　　法　官  蔡  名  曜
                                   　　　　　　法　官　吳　重　政
右正本證明與原本無異。
如不服本判決應於收受送達後十日內向本院提出上訴書狀，其未敘述上訴之理由者並
得於提起上訴後十日內向本院補提理由書（均須按他造當事人之人數附繕本）。
                                               書記官　林　育　德
中      華      民      國　  九十三     年      一      月     十六    日
附錄：
槍砲彈藥刀械管制條例第十二條第四項
未經許可，持有、寄藏或意圖販賣而陳列子彈者，處五年以下有期徒刑，併科新臺幣
三百萬元以下罰金。
槍砲彈藥刀械管制條例第十三條第四項
未經許可，持有、寄藏或意圖販賣而陳列第一項所列零件者，第六月以上五年以下有
期徒刑，併科新臺幣三百萬元以下罰金。
                                                              　　　　　Ｆ
